【裁判字號】    95,交簡上,50
【裁判日期】    951219
【裁判案由】    過失傷害
【裁判全文】
臺灣彰化地方法院刑事判決            95年度交簡上字第50號
上  訴  人  臺灣彰化地方法院檢察署檢察官
被      告  甲○○
上列上訴人因被告過失傷害案件，不服本院九十五年度交簡字第
五六號中華民國九十五年十月二十四日第一審簡易判決（原聲請
簡易判決處刑案號：九十五年度偵字第五九六０號），提起上訴
，本院管轄之第二審合議庭判決如下：
    主  文
原判決撤銷。
甲○○因過失傷害人，處有期徒刑伍月，如易科罰金，以佰元
折算壹日。
        事  實
一、甲○○於民國九十四年十二月八日下午六時五十分許，駕駛
    車牌號碼ＯＮ－０七六九號自用小客車，沿彰化縣彰化市○
    ○路由北往南方向行駛，途經民生路與中華路交岔路口時，
    欲左轉進入中華路，本應注意車前狀況，並隨時採取必要之
    安全措施，及汽車行近行人穿越道前，應減速慢行，遇有行
    人穿越時，無論有無交通警察指揮或號誌指示，均應暫停讓
    行人先行通過。而依當時當時天候晴、夜間有照明、柏油路
    面、乾燥無缺陷、無障礙物，視距良好，並無不能注意之情
    事，竟疏未注意減速及暫停、讓行，即貿然轉彎，遂於通過
    上開交岔路口行經行人穿越道時，不慎撞及當時由南向北行
    走於行人穿越道欲穿越中華路之行人乙○○，致乙○○因此
    受有頭皮裂傷、挫傷性腦出血、恥骨骨折、疑腰椎壓迫性骨
    折等多處傷害。甲○○於肇事後，留在現場，於有偵查犯罪
    職權之機關或個人發覺其犯罪前，自動向前往現場處理本件
    車禍之員警坦承肇事而自首，且主動接受裁判。
二、案經被害人乙○○訴由彰化縣警察局彰化分局報請臺灣彰化
    地方法院檢察署檢察官偵查起訴。
    理  由
一、上揭犯罪事實，業據被告甲○○坦承不諱，核與證人即告訴
    人乙○○證訴之情節相符，並有道路交通事故調查報告表（
    一）（二）、道路交通事故現場圖、彰化縣警察局道路交通
    事故肇事人自首情形紀錄表、財團法人彰化基督教醫院診斷
    證明書各一份、現場及車損相片十幀等在卷可稽。按汽車行
    駛時，駕駛人應注意車前狀況，並隨時採取必要之安全措施
    ；又汽車行近行人穿越道前，應減速慢行，遇有行人穿越時
    ，無論有無交通警察指揮或號誌指示，均應暫停讓行人先行
    通過，道路交通安全規則第九十四條第三項、第一百零三條
    分別定有明文。本件被告駕駛自用小客車自應遵守上開規定
    ，且證人乙○○到庭證稱：當時我在中華路等紅綠燈，要走
    斑馬線去民生路，綠燈之後我才在斑馬線上走約二、三步，
    就在斑馬線上被撞到等語，參以被告亦稱其係在過斑馬線一
    ．五公尺處看照後鏡才知道撞到人等語，及告訴人提籃之刮
    地痕係在過斑馬線一．五公尺處，故本件告訴人應係在斑馬
    線上遭被告撞及無訛。又參以當時天候晴、夜間有照明、柏
    油路面乾燥、無缺陷、無障礙物、視距良好，並無不能注意
    之情事，竟因疏未注意汽車行近行人穿越道前，應減速慢行
    ，遇有行人穿越時，無論有無交通警察指揮或號誌指示，均
    應暫停讓行人先行通過，即貿然轉彎，遂於通過上開交岔路
    口行經行人穿越道時，不慎撞及當時由南向北行走於行人穿
    越道欲穿越中華路之告訴人，致告訴人因此受有頭皮裂傷、
    挫傷性腦出血、恥骨骨折、疑腰椎壓迫性骨折等多處傷害，
    被告顯有過失甚明，且被告過失行為與告訴人所受傷害間，
    顯具有相當因果關係，從而本件事證已臻明確，被告犯行堪
    予認定。
二、被告行為後，刑法於九十四年二月二日修正公布、刑法施行
    法於九十五年六月十四日修正公布、罰金罰鍰提高標準條例
    於九十五年五月十七日修正公布，並均於九十五年七月一日
    施行，關於本案應適用之新舊法，茲比較如下：
  1.刑法第二條第一項規定，係規範行為後法律變更所生新舊法
    律比較適用之準據法，於九十五年七月一日刑法施行後，應
    適用刑法第二條第一項之規定，為「從舊從輕」之比較（最
    高法院九十五年五月二十三日第八次刑事庭會議決議第一點
    第一項參照）。
  2.刑法第三十三條第五款關於罰金刑之規定，由「罰金：一元
    以上」修正為「罰金：新臺幣一千元以上，以百元計算之」
    ，應依刑法第二條第一項規定，適用最有利於行為人之法律
    （最高法院九十五年五月二十三日第八次刑事庭會議決議參
    照）。本案刑法第二百八十四條第一項前段過失傷害罪關於
    「或科五百元以下罰金」之罰金刑部分，經比較新、舊法結
    果，應以被告行為時之法律即修正前第三十三條第五款規定
    ，最有利於被告。
  3.刑法施行法第一條之一增訂施行前，依罰金罰鍰提高標準條
    例第一條前段、現行法規所定貨幣單位折算新臺幣條例第二
    條規定，本案刑法第二百八十四條第一項前段過失傷害罪關
    於「或五百元以下罰金」之罰金刑部分，應提高折算為或新
    臺幣一萬五千元以下罰金。刑法施行法修正增訂第一條之一
    規定：「中華民國九十四年一月七日刑法修正施行後，刑法
    分則編所定罰金之貨幣單位為新臺幣。九十四年一月七日刑
    法修正時，刑法分則編未修正之條文定有罰金者，自九十四
    年一月七日刑法修正施行後，就其所定數額提高為三十倍。
    但七十二年六月二十六日至九十四年一月七日新增或修正之
    條文，就其所定數額提高為三倍。」依增訂條文提高並改為
    新臺幣後，本案刑法第二百八十四條第一項前段過失傷害罪
    關於「或五百元以下罰金」之罰金刑部分，應提高折算為或
    新臺幣一萬五千元以下罰金，經比較新、舊法後，結果並無
    不同。
  4.被告行為後，刑法第六十二條關於自首之規定，業於九十四
    年二月二日修正公布，並於九十五年七月一日施行，由「對
    於未發覺之罪自首而受裁判者，減輕其刑。但有特別規定者
    ，依其規定。」修正為「對於未發覺之罪自首而受裁判者，
    得減輕其刑。但有特別規定者，依其規定。」，是以修正前
    自首之效果必減輕其刑，修正後自首之效果則為得減輕其刑
    ，依刑法第二條第一項規定，適用最有利於行為人之法律，
    經比較新、舊法結果，應以被告行為時之法律舊法較有利於
    被告。
  5.被告行為後，刑法第四十一條第一項前段關於易科罰金折算
    標準之規定，業於九十四年二月二日修正公布，並於九十五
    年七月一日施行，由「犯最重本刑為五年以下有期徒刑以下
    之刑之罪，而受六個月以下有期徒刑或拘役之宣告，因身體
    、教育、職業、家庭之關係或其他正當事由，執行顯有困難
    者，得以一元以上三元以下折算一日，易科罰金。」修正為
    「犯最重本刑為五年以下有期徒刑以下之刑之罪，而受六個
    月以下有期徒刑或拘役之宣告者，得以新臺幣一千元、二千
    元或三千元折算一日，易科罰金。」應依刑法第二條第一項
    規定，適用最有利於行為人之法律（最高法院九十五年五月
    二十三日第八次刑事庭會議決議第三點第二項參照）。修正
    前刑法第四十一條第一項前段之易科罰金折算標準，依修正
    刪除前之罰金罰鍰提高標準條例第二條規定，應就其原定數
    額提高為一百倍折算一日，並依現行法規所定貨幣單位折算
    新臺幣條例第二條規定，以新臺幣元之三倍折算之，亦即，
    修正前刑法第四十一條第一項前段之易科罰金折算標準，應
    以銀元三百元即新臺幣九百元折算為一日，經比較新、舊法
    結果，應以被告行為時之法律即舊法較有利於被告。
  6.比較時應就罪刑有關之共犯、未遂犯、想像競合犯、牽連犯
    、連續犯、結合犯，以及累犯加重、自首減輕暨其他法定加
    減原因（如身分加減）與加減例等一切情形，綜其全部罪刑
    之結果而為比較（最高法院九十五年五月二十三日第八次刑
    事庭會議決議第一點第四項參照）。經綜合比較新、舊法之
    結果，以被告行為時之舊法較有利於被告，依刑法第二條第
    一項前段規定，本案自應適用被告行為時之法律即修正前刑
    法第三十三條第五款、第四十一條第一項前段、第六十二條
    前段，罰金罰鍰提高標準條例第一條前段，修正前罰金罰鍰
    提高標準條例第二條之規定。
三、核被告所為，係犯刑法第二百八十四條第一項前段之過失傷
    害罪。又被告行經行人穿越道不依規定讓行人優先通行，而
    致人受傷，依法應負刑事責任，應依道路交通管理處罰條例
    第八十六條第一項之規定加重其刑。又被告肇事後，留在現
    場，於有偵查犯罪職權之機關或個人發覺其犯罪前，自動向
    前往現場處理本件車禍之員警坦承肇事而自首，且主動接受
    裁判，此有彰化縣警察局道路交通事故肇事人自首情形紀錄
    表一份在卷可稽，故應依修正前刑法第六十二條前段自首之
    規定，減輕其刑，並依刑法第七十一條第一項之規定先加後
    減之。原審判決據以論罪科刑，固非無見，惟原審判決並未
    就被告行經行人穿越道不依規定讓行人優先通行，而致人受
    傷，依法應負刑事責任，依道路交通管理處罰條例第八十六
    條第一項之規定加重其刑至二分之一，而有未洽，上訴人雖
    未指摘及此，惟本件原判決既有上開違誤之處，自應將原判
    決撤銷改判。爰審酌被告過失之情節、所生損害、至今尚未
    與告訴人達成和解及其犯罪後之態度等一切情狀，量處如主
    文第二項所示之刑，並依修正前刑法第四十一條第一項前段
    之規定諭知易科罰金之折算標準，以示懲儆。
據上論斷，應依刑事訴訟法第四百五十五條之一第一項、第三項
、第三百六十九條第一項前段、第三百六十四條、第二百九十九
條第一項前段，刑法第二條第一項前段、第二百八十四條第一項
前段，修正前刑法第四十一條第一項前段、第六十二條前段，道
路交通管理處罰條例第八十六條第一項，罰金罰鍰提高標準條例
第一條前段、修正前罰金罰鍰提高標準條例第二條，判決如主文
。
本案經檢察官洪紹文到庭執行職務。
中    華    民    國    95    年    12    月    19    日
                        台灣彰化地方法院刑事第二庭
                            審判長法官  石馨文
                            法      官  黃齡玉
                            法      官  尚安雅
以上正本證明與原本無異。
本件不得上訴。
中    華    民    國    95    年    12    月    20    日
                            書  記  官  洪年慶
附錄本案論罪科刑法條全文：
中華民國刑法第284條
（過失傷害罪）
因過失傷害人者，處 6 月以下有期徒刑、拘役或 5 百元以下罰
金，致重傷者，處1 年以下有期徒刑、拘役或5 百元以下罰金。
從事業務之人，因業務上之過失傷害人者，處 1 年以下有期徒刑
、拘役或1千元以下罰金，致重傷者，處3年以下有期徒刑、拘役
或2千元以下罰金。


司法院資訊處製作；財團法人民間司法改革基金會備份。
